【裁判字號】    99,抗,94
【裁判日期】    991022
【裁判案由】    拍賣抵押物
【裁判全文】
臺灣臺南地方法院民事裁定                99年度抗字第94號
抗  告  人  甲○○
相  對  人  台南縣永康市農會
法定代理人  乙○○
上列當事人間聲請拍賣抵押物事件，抗告人對於本院民國99年9
月1日99年度司拍字第455號民事裁定提起抗告，本院裁定如下：
    主  文
抗告駁回。
抗告程序費用新台幣1,000元由抗告人負擔。
    理  由
一、本件抗告意旨略以：由設定抵押權契約書得知債務人陳義泰
    於民國（下同）88年5月26日向債權人台南縣永康市農會貸
    款，是以永康市○○段1080地號的土地做標的，又於89年5
    月16日再次貸款做權利內容變更，所提示之證件是永康市○
    ○段1080地號的權利範圍3/4，而非權利範圍全部（抗告人
    並無出示土地所有權狀及身分證影本），及南工段1079號權
    利範圍1/8，與本件裁定內容顯有不符，應該分別裁定不能
    加在一起裁定，且抗告人自始至終除了在88年5月26日被兄
    長陳義泰訛詐不實貸款金額外，拿出南工段1080地號權利範
    圍1/4的土地所有權狀登記後即取回，未曾在89年5月16日出
    示任何文件資料供兄長辦理權利內容變更，本件權利內容變
    更與抗告人有關的部分是屬造假不存在。又裁定書所述聲請
    意旨「…94年6月16日…每期攤還本金新台幣（下同）15,00
    0元…」。若果，債務未做細分切割貸款金額，那麼抗告人
    為何自96年1月24日起陸續每月從農會活期存摺內再轉帳償
    還貸款30,000元共28期的本金給債權人？由此可得債權人一
    開始即知抗告人實際借款擔保債務為壹佰壹拾萬元，扣除已
    繳還捌拾肆萬元，尚欠金額為貳拾陸萬元，裁定與事實不符
    。再由地政事務所查得附表編號002是首次的抵押權設定標
    的物，編號001則是後來由債務人陳義泰自己個人再向債權
    人借貸設定抵押權，況且再做貸款時抗告人完全不知情也沒
    有出示任何相關資料。為此，爰提起抗告求為廢棄原裁定非
    屬抗告人之債務云云。
二、按抵押權人，於債權已屆清償期，而未受清償者，得聲請法
    院，拍賣抵押物，就其賣得價金而受清償。民法第873條定
    有明文。是抵押權人依此項規定聲請拍賣抵押物係屬非訟事
    件，法院所為准駁之裁定，無確定實體法上法律關係存否之
    性質，於債權及抵押權之存否無既判力，故袛須其抵押權已
    經依法登記，且債權已屆清償期而未受清償，法院即應為准
    許拍賣抵押物之裁定，至對於此項法律關係有爭執之人，為
    求保護其權利，不妨提起訴訟，以求解決，不得僅依抗告程
    序聲明其爭執，並據為廢棄拍賣抵押物裁定之理由（最高法
    院51年10月8日民刑庭總會決議(三)、最高法院58年臺抗字第
    524號判例意旨、94年度臺抗字第270號裁定參照）。
三、經查：本件相對人主張抗告人及第三人陳義泰以其所共有坐
    落台南縣永康市○○段1080地號權利範圍全部之土地（甲○
    ○權利範圍四分之一、陳義泰權利範圍四分之三），為擔保
    第三人陳義泰對相對人所欠借款之清償，原設定9,480,000
    元之本金最高限額抵押權，存續期間自88年5月26日起至108
    年5月26日止，債務清償期依照各個債務契約所定清償日期
    ，後於89年5月16日增加第三人陳義泰所有坐落台南縣永康
    市○○段1079地號權利範圍八分之一之土地為擔保，並變更
    為設定10,320,000元之本金最高限額抵押權，均經登記在案
    。嗣第三人陳義泰於94年6月16日邀同抗告人甲○○、第三
    人陳義昌、陳建進為連帶保證人向聲請人借用8,422,000元
    ，借款期限至99年6月16日止，約定第1期到第59期每期攤還
    本金15,000元，利息按借款餘額計付，到期還清本金。如未
    按期攤還本息時，借款人即喪失期限之利益，應立即全部償
    還。詎第三人陳義泰自98年12月17日起即未依約繳納本息，
    尚欠本金6,772,000元及利息、違約金，依約定本件借款已
    全部到期，並提出抵押權設定契約書影本2件、他項權利證
    明書影本1件、他項權利移轉變更契約書影本1件、借據影本
    1件、放戶交易查詢1件、地籍圖謄本1件、土地登記謄本2件
    等為證。依相對人提出之上開證據為形式上之審查，相對人
    主張系爭抵押權已依法登記及債務已屆期乙情，足堪認定。
    則依前揭規定，抵押權人聲請法院拍賣抵押物既屬非訟事件
    ，此項聲請之裁定，僅依非訟事件程序，審查抵押權及其債
    權形式上要件是否具備即為已足，該裁定並無確定實體上法
    律關係存否之效力，如抗告人就債務之存否以及抵押權之設
    定有爭議時，應由抗告人提起確認之訴，以資解決。抗告人
    雖以前開抗告意旨爭執，惟前開抗告意旨均係爭執實體上法
    律關係之存否，揆諸前揭說明，自應由對於此項法律關係有
    爭執之抗告人另行起訴，以謀解決，不得僅依抗告程序聲明
    其爭執，並據為廢棄准許拍賣抵押物裁定之理。從而，抗告
    人提起抗告，請求廢棄原裁定，為無理由，應予駁回。
四、復按，非訟事件程序費用，除法律另有規定外，由聲請人負
    擔；前項費用之負擔有相對人者，準用民事訴訟法有關訴訟
    費用之規定。依法應由關係人負擔費用者，法院裁定命關係
    人負擔時，應一併確定其數額，非訟事件法第21條第1項前
    段、第2項、第24條第1項分別定有明文；又按，訴訟費用，
    由敗訴之當事人負擔，民事訴訟法第78條亦有明文。經核
    本件非訟事件程序費用即抗告費1,000元， 而抗告人之抗告
    為無理由， 爰依上開規定確定本件抗告費1,000元應由抗告
    人負擔。
五、據上論結，本件抗告為無理由，依非訟事件法第21條第2 項
    、第24條第1 項、第46條、民事訴訟法第495 條之1 第1 項
    、第449 條第1 項、第78條，裁定如主文。
中    華    民    國    99    年    10    月    22    日
                   民事第二庭  法  官 王國忠
以上正本係照原本作成。
本裁定除以適用法規顯有錯誤為理由，不得再抗告。如提起再抗
告，應於收受後10日內委任律師為訴訟代理人向本院提出再抗告
狀，並繳納再抗告費新台幣1,000元。
中    華    民    國    99    年    10    月    22    日
                               書記官 黃敏純

司法院資訊處製作；財團法人民間司法改革基金會備份。
